最高法院民事判決　　　　　　　　　　　　　　　九十三年度台上字第二二二七號
　　上　訴　人　台強股份有限公司
　　法定代理人　黃德成
　　訴訟代理人　陳文松律師
　　被 上訴 人　聯和船務代理股份有限公司
　　法定代理人　林新一
　　訴訟代理人　林維堯律師
右當事人間請求履行契約事件，上訴人對於中華民國九十二年四月二十二日台灣高等
法院第二審判決（八十八年度重上字第二四七號），提起上訴，本院判決如下：
    主  文
原判決廢棄，發回台灣高等法院。
    理  由
本件上訴人主張：伊為被上訴人公司在高雄港之副代理行，代理日本郵船、東京船舶
及神戶船舶株式會社在高雄港全部事宜。依伊公司成立時與訴外人台通股份有限公司
（下稱台通公司）所簽訂確認書、覺書及備忘錄及兩造間所訂副代理行契約之約定，
伊代理前開株式會社期間所生營業虧損均由被上訴人彌補予伊。被上訴人於民國八十
七年九月三十日通知伊終止兩造間之副代理行契約，經結算結果，八十七年一月一日
起至同年九月三十日止伊代理上開三家株式會社期間計受有新台幣（下同）一千二百
五十萬九千八百二十八元之營業虧損，依約自應由被上訴人補足。詎被上訴人予以否
認，迄未依約給付上開虧損等情，爰依覺書、確認書、備忘錄及副代理行契約，求為
命被上訴人給付一千二百五十萬九千八百二十八元並加計法定遲延利息之判決。（上
訴人在原審追加副代理行契約之法律關係，請求被上訴人給付）。
被上訴人則以：系爭覺書及備忘錄均係上訴人公司成立前，伊與台通公司出資成立新
公司時所為之約定，上訴人公司當時尚未成立，而非該契約之受益人。又系爭確認書
或覺書無任何文字表明指定以上訴人為受益人。且確認書、覺書及雙方所訂副代理行
契約，亦無被上訴人應彌補上訴人虧損之約定，上訴人本件請求，洵非有據等語，資
為抗辯。
原審維持第一審所為上訴人敗訴之判決，駁回其上訴，無非以：上訴人主張被上訴人
與訴外人台通公司於六十四年（公元一九七五年）五月十四日、同年九月四日簽訂確
認書、覺書及兩造於七十二年一月一日簽訂副代理行契約。嗣被上訴人於八十七年九
月十四日函知上訴人終止副代理契約，通知函並附有被上訴人於八十七年五月二十一
日簽署之備忘錄等情，有副代理行契約書、確認書、覺書及被上訴人函可稽，且為兩
造所不爭，可信為真實。經查前開確認書、覺書及備忘錄等文件確載明被上訴人與台
通公司互約出資設立上訴人公司，由上訴人擔任被上訴人之副代理行，並約定如上訴
人代理日本郵船株式會社營運發生虧損時，由被上訴人以代理佣金項下補足等語。而
上訴人公司成立後，上訴人歷年代理日本郵船株式會社之虧損，均由被上訴人補足之
事實，亦據上訴人提出「歷年補貼台強公司虧損表」及八十三至八十六年間之統一發
票為證，並經證人黃桂芳、江文熙證述明確。堪認被上訴人與台強公司簽訂之系爭確
認書、覺書上所載上訴人代理日本郵船株式會社期間之營運虧損，應由被上訴人彌補
之約定，係屬第三人利益之契約，上訴人依民法第二百六十九條第一項規定，可直接
請求被上訴人彌補代理日本船舶株式會社之營運虧損。至於確認書、覺書、備忘錄並
未記載上訴人代理「東京」及「神戶」船舶株式會社之虧損亦需由被上訴人補足，則
上訴人請求被上訴人給付其代理「東京」及「神戶」船舶株式會社營業期間之虧損，
即非有據。茲上訴人主張其八十七年一月至九月為被上訴人之副代理期間受有一千二
百五十萬九千八百二十八元之營業虧損云云，雖提出八十七年一月至九月之損益表、
十名員工資遣費明細表、黃桂芳退休金計算表、七名業務員資遣費明細表、虧損明細
表等為證。惟被上訴人否認其真正，上訴人就各該文書之真正並未舉證以實其說，且
其內容亦不能證明上訴人代理「日本郵船」株式會社營業期間確受有上開金額之營業
虧損。從而，上訴人依系爭覺書、確認書、備忘錄及副代理行契約之約定，請求被上
訴人給付一千二百五十萬九千八百二十八元本息，洵屬無據，不應准許等詞，為其判
斷之基礎。
查原審認上訴人依系爭覺書、確認書、備忘錄及副代理行契約之約定，可直接請求被
上訴人給付其代理日本船舶株式會社之營運虧損。惟上訴人主張：伊於八十七年一月
至九月間為被上訴人副代理期間受有營業虧損；而被上訴人則否認之，上訴人於上開
副代理期間究竟有無虧損，兩造各執一詞，原審於九十年十月十九日以院田民強字第
一五二五三號函請資信聯合會計事務所就上訴人上開期間代理日本郵船株式會社之收
支盈虧為鑑定，經會計師陳應元鑑定結果，認定上訴人此期間代理日本郵船株式會社
之營業虧損金額為六百三十五萬七千四百一十九元，有資信聯合會計事務所於九十一
年五月十五日提出之會計師鑑定報告書可稽（見外放證物）。則該鑑定意見因何不予
採取？攸關上訴人請求被上訴人給付金額之計算，自不得恝而不論。乃原審未斟酌該
會計師鑑定報告書之意見，復未說明其不可採之理由，遽以上訴人未能證明受有營業
虧損，為其敗訴之判決，難謂無判決理由不備之違法。上訴論旨，指摘原判決為不當
，求予廢棄，非無理由。
據上論結，本件上訴為有理由。依民事訴訟法第四百七十七條第一項、第四百七十八
條第二項，判決如主文。
中　　　華　　　民　　　國　　九十三　　年　　　十　　　月　　二十八　　日
                              最高法院民事第三庭
                                  審判長法官  朱　錦　娟
                                        法官  顏　南　全
                                        法官  許　澍　林
                                        法官  葉　勝　利
                                        法官  黃　秀　得
      右正本證明與原本無異
                                              書  記  官
中　　　華　　　民　　　國　　九十三　　年　　 十一 　　月　　　九　　　日
                                                                        Ｅ
